臺灣高等法院臺中分院刑事判決　　　　　民國九十二年度交上易字第一九○○號
　　上　訴　人　臺灣台中地方法院檢察署檢察官
　　上　訴　人
　　即　被　告　丙○○
　　選任辯護人　吳闖
　　　　　　　　蔡苑宜
右上訴人因過失傷害案件，不服臺灣臺中地方法院中華民國九十一年十月三日第一審
判決（民國九十一年度交易字第一七二號，起訴案號：臺灣臺中地方法院檢察署民國
九十年度偵字第二一二三二號），提起上訴，經判決後提起非常上訴，由最高法院發
回更審，本院判決如左：
    主      文
上訴駁回。
丙○○緩刑貳年。
    事      實
一、丙○○於民國（下同）九十年九月二十五日六時五十五分許，駕駛車牌號碼Ｂ七
    －八九三三號自小客車，沿臺中市○○○路由永春東路往三民西路方向行駛，途
    經該文心南路與文心南七路交岔路口時，本應注意汽車行駛時，駕駛人應注意車
    前狀況，並隨時採取必要之安全措施；而依當時天候晴、日間自然光、路面乾燥
    、無缺陷、無障礙物、視距良好情形下，並無不能注意之情事，詎其竟疏未注意
    車前狀況及必要之閃煞措施，冒然以時速五十公里以上之速度行駛，適有乙○○
    騎乘車牌號碼ＹＪＹ－七七二號機車，沿台中市○○○○路由豐富路往豐偉路方
    向行駛，行至上開交岔路口，亦疏未注意車前狀況及左右來車，由於雙方有上述
    疏失，致丙○○所駕駛之自小客車車頭，撞擊乙○○所騎乘之機車，機車倒地向
    前刮地達五十公尺長，造成乙○○倒地後受有胸椎爆裂性骨折併左下肢截癱等毀
    敗一肢以上之機能之重傷害。丙○○見肇事後，隨即打電話報警，並於警員到達
    現場時，陳述肇事經過自首犯罪，而接受裁判。
二、案經乙○○訴由臺中市警察局第四分局報告檢察官偵查起訴。
    理      由
一、訊據上訴人即被告丙○○（下稱被告），固不否認於右揭時、地駕車與告訴人乙
    ○○發生車禍，致其受傷之事實，惟矢口否認有任何過失傷害犯行，辯稱：伊行
    車方向是綠燈，並未闖紅燈，當時是因為左前方同向車道上有一部自小客車擋住
    視線，伊無法注意到告訴人，煞車不及才撞上，伊無過失云云。經查：
　　(一)被告於右揭時、地駕車與告訴人乙○○發生車禍致其受傷之事實，業據告訴人
      乙○○及告訴代理人迭於警訊、偵查、原審及本院指述甚詳，並有道路交通事
      故調查報告表、現場暨車損照片在卷可資佐證。而告訴人乙○○因本件車禍受
      有如事實欄所示之胸椎爆裂性骨折下肢截癱等傷害，造成告訴人當時其左大腿
      運動功能殘存肌力百分之三十，預測經復健只能回復到使用輪椅或雙側長腿支
      架才能行走，有財團法人私立中國醫藥學院附設醫院（下稱中國醫藥學院附設
      醫院）診斷證明書、財團法人私立中國醫藥學院附設醫院院歷字第九一○二○
      四一○號函、中華民國行政院衛生署身心障礙鑑定表在卷可憑。又告訴人之下
      肢是否喪失功能，經本院向中國醫藥學院附設醫院函詢，據覆：「乙○○女士
      因車禍造成脊椎損傷，於胸椎第四、五節骨折壓迫神經造成下肢癱瘓，接受脊
      髓減壓術及骨釘骨板內固定術，爾後於九十二年三月二日再次入院拔除內固定
      器，目前下肢已喪失功能。所謂截癱就是神經無有效的功能，由受傷地方以下
      神經功能喪失有效功能，稱為截癱，雖然患者肌力仍有百分之三十，但此百分
      之三十是無法做有效之走路，站起來支持身體力量的，以功能之角度而言，可
      謂喪失全部之有效功能」，此有該附設醫院九十二年十二月五日院歷字第九二
      一二四三八二號函文附本院卷可證，足證告訴人於車禍後下肢已喪失功能，已
      成重傷害之程度。被告之選任辯護人辯護稱：告訴人所受傷害未達刑法第十條
      第四項第四款之重傷害程度，尚非可採。被告於右揭時、地駕車與告訴人乙○
      ○發生車禍，致告訴人受重大不治重傷之事實應堪認定。至於告訴代理人所指
      告訴人乙○○有生活上必須包尿布，即尿失禁之情形，經中國醫藥學院附設醫
      院九十二年五月二日院歷字第九二０五一四四二號函復本院稱：「乙○○小姐
      最近於九十二年三月二日至九十二年三月六日，來本院拔除脊椎內固定器，此
      為九十年九月二十八日手術時裝置的，此與原先車禍有關，目前小便可自解，
      大便亦可自解（有恢復）。」等語（見本院前審卷第一三二、一三三頁），是
      以此部分並無車禍致重傷害之情形，附予敘明。
    (二)依肇事現場圖及車損照片顯示，本件肇事地點台中市○○○路與文心南七路，
      係設有號誌管制之交岔路口，肇事後，被告所駕駛小客車停置於文心南路南向
      第二及第三車道間，且距交岔路口中心線十九．七公尺，左車頭大燈損壞、擋
      風玻璃破損，地上未留有煞車痕跡，而告訴人所駕駛機車呈左倒狀態，右側引
      擎蓋毀損，倒在文心南路南向車道，距上開交岔路口中心線遺有刮地痕五十公
      尺，且依被告供稱，其係以時速五十公里之速度行駛等情以觀，本件車禍係被
      告所駕駛之小客車，在其車道上撞擊告訴人之機車後，告訴人受此撞擊彈跳再
      擊破小客車之擋風玻璃，被告並未採取任何之閃煞安全措施，可以認定。本件
      肇事地點係有號誌管制之交岔路口，究竟係何方未能遵守交通號誌，被告與告
      訴人雙方各執一詞，雖公訴人以台中市○○○路為雙向六車道之道路，道路甚
      為寬廣，而告訴人乙○○自稱，其係以時速三十公里之速度行駛，因而推論告
      訴人乙○○必小心慢行遵循號誌，而認定被告闖紅燈云云，然而，本件肇事時
      間為早上六時五十分許，此時段路上車輛尚非頻繁，且衡諸國人駕車不良習慣
      ，常於號誌燈號變換之際，搶越燈號，不乏其例，故公訴人認本件車禍係被告
      闖紅燈，並無積極確切之證據可資佐證，自不能遽然予以認定。台中市警察局
      於九十二年一月二十三日中市警交字第０九二０００一六二六號函復本院，肇
      事路口於車禍時之交通號誌變換時間：「號誌運作週期為一二０秒。運作情形
      如下：依序文心南路直行右轉箭頭，綠燈時間為六０秒後，再轉黃燈三秒，續
      紅燈二秒，次轉換成左轉保護箭頭綠燈時間為十五秒，再轉換黃燈三秒，續紅
      燈二秒；次轉換文心南七路直行、左、右轉箭頭綠燈時間三十秒，續轉換黃燈
      三秒，次紅燈二秒，依序循環運轉，以構成該號誌週期運作。」（見本院前審
      卷第一０四頁），依該肇事地點交通號誌運作情形，亦無從推論是否有肇事之
      一方擅闖紅燈，本件經原審及前審送台灣省台中市區車輛行車事故鑑定委員會
      及台灣省車輛行車事故覆議鑑定委員會鑑定車禍肇事責任歸屬，均因卷附跡證
      資料無法研判何者未依號誌指示行駛，因涉及號誌問題，而函復未能鑑定（見
      原審卷第三十九頁；本院前審卷第一一一頁）。惟按汽車行駛時，駕駛人應注
      意車前狀況，並隨時採取必要安全措施，道路交通安全規則第九十四條第三項
      定有明文。道路交通號誌為指揮交通之一種手段，途中有無發生危險之可能，
      仍由行車之駕駛者為充分之注意，自不能以遵照號誌行駛，即可不負注意責任
      （最高法院二十四年上字第一六九六號判例參照），是如雙方駕駛者均能注意
      車前狀況，並採取必要之安全措施，本件車禍即可避免發生，是本件雙方駕駛
      人有未注意車前狀況，未採取必要之安全措施之違規行為，可以認定。被告係
      領有駕駛執照之車輛駕駛人，前開交通規則為其所應注意，而依肇事當時天候
      晴天、路面乾燥、無缺陷、無障礙物、視距良好之情形下，殊無不能注意之情
      事，其竟疏於注意車前狀況未採取必要之安全措施以致肇事，顯有過失，且被
      告之過失行為與告訴人之傷害間顯有相當因果關係。
    (三)卷附中山醫學大學附設醫院檢驗報告單雖記載，告訴人乙○○送醫時血液中酒
      酒精濃度為九．四一mg／dl，如換算成呼氣酒精濃度為０．０五mg／Ｌ，有該
      醫院九十二年四月二日中山醫九二川玉法字第九二０三八三號函復本院（見本
      院前審卷第一二八頁），參照服用酒類不能安全駕駛動力交通工具之認定，實
      務上採認對於酒精濃度呼氣已達每公升○．五五毫克或血液濃度達百分之○．
      一一以上，肇事率為一般正常人之十倍，始認為達不能安全駕駛之標準，本件
      告訴人乙○○送醫時，雖有上述酒精濃度反應，惟其量甚微，尚未達不能安全
      駕車之程度，此部分被告之選任辯護人辯護稱：告訴人乙○○酒精濃度過高，
      無法安全駕駛云云，亦非可採。綜上所述，本件事證明確，被告所否認與辯解
      ，無非卸責飾詞，核無可採，其犯行堪予認定，應依法論科。
二、核被告所為，係犯刑法第二百八十四條第一項後段之過失致重傷害罪。又被告於
    肇事後即向警報案接受偵訊並坦承肇事，有被告電話通聯紀錄及警訊筆錄可按，
    為對於未發覺之罪自首而受裁判，應依自首之例酌減其刑。原審依據上述理由，
    適用刑法第二百八十四條第一項後段、第六十二條前段、第四十一條第一項前段
    、罰金罰鍰提高標準條例第一條前段、第二條，並審酌被告之過失程度、所生之
    危害、肇事後之態度及被害人因而受傷，亦同有過失等一切情狀，判處有期徒刑
    六月，並諭知易科罰金折算之標準。經核其認事用法俱無不合，量刑亦稱允適，
    檢察官提起上訴指摘被告於犯罪後未探視告訴人乙○○，更未嘗試與被害人和解
    ，於偵審中飾詞狡辯圖卸責任，顯見無悔意，原判決量刑過輕云云；被告提起上
    訴猶執陳詞否認犯罪，俱非有理由，應予駁回上訴。又被告以前未曾受有期徒刑
    以上刑之宣告，此有臺灣高等法院被告全國前案紀錄表附卷可證，犯罪後已與被
    害人成立和解，賠償新臺幣一百廿五萬元，告訴代理人又當庭表示不願追究，經
    過此次之判刑後，當知悔過，不致有再犯之虞，其所宣告之刑，本院認以暫不執
    行為適當，併依法宣告緩刑二年，以啟自新。
據上論斷，應依刑事訴訟法第三百六十八條、刑法第七十四條第一款，判決如主文。
本案經檢察官甲○○到庭執行職務。
中     華     民     國     九十三     年      二      月     十七      日
                                 臺灣高等法院臺中分院刑事第十一庭
                                         審判長法  官  李  璋  鵬
                                               法  官  蕭  錦  鍾
                                               法  官  胡  森  田
右正本證明與原本無異。
不得上訴。
                                               書記官  林  振  甫
中     華     民     國     九十三     年      二      月     十八      日
                                                                        Ｆ
